【裁判字號】    98,易,1577
【裁判日期】    990331
【裁判案由】    恐嚇取財
【裁判全文】
臺灣臺南地方法院刑事判決              98年度易字第1577號
公  訴  人  臺灣臺南地方法院檢察署檢察官
被      告  甲○○
上列被告因恐嚇取財案件，經檢察官提起公訴（九十八年度偵字
第一二三七二號），因被告於準備程序中就被訴犯罪事實為有罪
之陳述，經本院合議庭裁定改依簡式審判程序審理，茲判決如下
：
    主  文
甲○○幫助意圖為自己不法之所有，以恐嚇使人將本人之物交付
，處有期徒刑肆月，如易科罰金，以新臺幣壹仟元折算壹日。
    事實及理由
一、本件犯罪事實及證據，除犯罪事實部分就被害人余叔鋾及賴
    清敏匯款之時間應分別更正為民國九十七年十月三十日下午
    一時四十五分許及下午二時五十七分許，證據部分應補充被
    告甲○○於本院訊問時之自白外，餘均引用檢察官起訴書所
    載（如附件）。
二、按本件被告所犯係死刑、無期徒刑、最輕本刑為三年以上有
    期徒刑以外之罪，其於準備程序就前揭被訴犯罪事實為有罪
    之陳述，經本院告知簡式審判程序之旨，並聽取其與公訴人
    之意見後，認無不得或不宜改依簡式審判程序進行之處，爰
    依刑事訴訟法第二百七十三條之一第一項、第二百八十四條
    之一之規定，裁定改行簡式審判程序審理，並依法不受同法
    第一百五十九條第一項證據能力之限制，合先敘明。
三、核被告所為，均係犯刑法第三十條第一項、第三百四十六條
    第一項之幫助恐嚇取財罪。又按幫助犯係從犯，係從屬於正
    犯而成立，刑法上既無「共同幫助」之情，當亦無「幫助共
    同」可言，是被告所幫助之擄鴿勒贖集團成員相互間，就上
    開恐嚇取財犯行縱有犯意聯絡及行為分擔，均為共同正犯，
    均無須論以被告有幫助共同恐嚇取財之必要，附此敘明。另
    被告以交付其女郵局帳戶之一行為，同時幫助擄鴿勒贖集團
    成員詐騙被害人周木欽等九人，為想像競合犯，應依刑法第
    五十五條之規定，從一重之幫助恐嚇取財罪論處。另被告為
    幫助犯，爰依刑法第三十條第二項規定，依正犯之刑減輕之
    。爰審酌被告前僅有施用毒品前科，有卷附臺灣高等法院被
    告前案紀錄表一份可按，素行尚可，明知現今社會詐騙及擄
    鴿勒贖集團猖獗，被害人事後因該等犯罪集團利用人頭帳戶
    隱匿贓款而追償不易之事時有耳聞，竟僅因經濟狀況不佳，
    即昧於常理提供幼女之郵局帳戶存摺、提款卡及密碼輾轉供
    擄鴿勒贖集團使用，增加被害人事後追索，尋求救濟之困難
    ，並使犯罪之追查趨於複雜，所為危害社會秩序甚為重大，
    而其至今尚未賠償被害人損害共新臺幣（下同）三萬五千一
    百二十七元，惟其於本院審理時已坦承犯行，態度尚可，被
    害人損失金額不高，被告自承交付帳戶所取得之對價為八千
    元，檢察官求刑有期徒刑九月或五月尚屬過重等一切情狀，
    量處如主文所示之刑，並諭知易科罰金之折算標準，以示懲
    儆。
四、依刑事訴訟法第二百七十三條之一第一項、第二百九十九條
    第一項前段、第三百十條之二、第四百五十四條第二項，刑
    法第三十條第一項前段、第二項、第三百四十六條第一項、
    第五十五條，刑法施行法第一條之一，判決如主文。
五、如不服本判決，應於收受送達後十日內，以書狀向本院提出
    上訴。
本案經檢察官乙○○到庭執行職務。
中    華    民    國    99    年    3     月    31    日
                  刑事第三庭    法  官  劉秀君
以上正本證明與原本無異。
如不服本判決應於收受本判決後10日內向本院提出上訴書狀，並
應敘述具體理由。其未敘述上訴理由者，應於上訴期間屆滿後20
日內向本院補提理由書狀（均須按他造當事人之人數附繕本）「
切勿逕送上級法院」。
                                書記官  曾盈靜
中    華    民    國    99    年    3     月    31    日
附錄法條：
中華民國刑法第346條
（單純恐嚇罪）
意圖為自己或第三人不法之所有，以恐嚇使人將本人或第三人之
物交付者，處 6 月以上 5 年以下有期徒刑，得併科 1 千元以
下罰金。
以前項方法得財產上不法之利益，或使第三人得之者，亦同。
前二項之未遂犯罰之。
附件：
臺灣臺南地方法院檢察署檢察官起訴書
                                     98年度偵字第12372號
    被      告  甲○○  男  32歲（民國○○年○月○○日生）
                        住臺南市○○區○○街８５巷９９號
                        國民身分證統一編號：Ｚ000000000號
上列被告因恐嚇案件，已經偵查終結，認應該提起公訴，茲將犯
罪事實及證據並所犯法條分敘如下：
            犯罪事實
一、甲○○明知提供金融機構帳戶予他人使用，將會遭用於不法
    之途，並能預見一般人取得他人金融帳戶之行徑，常與財產
    犯罪之需要密切相關，且取得他人存摺之目的，在於取得贓
    款及掩飾犯行不易遭人追查，又對於提供帳戶，雖無引發他
    人萌生犯罪之確信，但仍以縱若有人持以犯罪，亦不違反其
    幫助犯罪之本意，竟基於幫助他人恐嚇取財之犯意，於民國
    97年10月30日前之某時，在不詳地點，將其不知情之女兒李
    詠琪申辦之中華郵政股份有限公司臺南和順郵局帳戶（帳號
    00000000000000號，下稱郵局帳戶）之存摺、提款卡及密碼
    全數交付予擄鴿勒贖之恐嚇取財集團成員使用。嗣於97年10
    月30日，該擄鴿勒贖之恐嚇取財集團成員，即意圖為自己不
    法之所有，竊取周木欽、許智信、陳維堂、余叔鋾、謝義齡
    、沈生林、王宥宏、楊衍容及賴清敏等人所有之賽鴿後，復
    以電話分別聯絡上開人等，並向其等恫稱：須匯款新臺幣（
    下同）2,015至7,000元不等之金額至之李詠琪之上開郵局帳
    戶，否則將其飼養之賽鴿殺害等語，致周木欽等人心生畏懼
    而填具匯款單或以轉帳方式依指示匯款如附表所示之金額至
    上開帳戶，嗣經警循線查悉上情。
二、案經臺南市警察局第一分局報告偵辦。
            證據並所犯法條
一、證據清單暨待證事實
┌──┬───────────┬─────────────┐
│編號│     證據名稱         │        待證事實          │
├──┼───────────┼─────────────┤
│    │被告甲○○之供述      │（1）被告確有將李詠琪所有 │
│ 1  │                      │     之上開郵局帳戶存摺、 │
│    │                      │     提款卡及密碼交付予他 │
│    │                      │     人之事實。           │
│    │                      │（2）被告辯稱因向地下錢莊 │
│    │                      │     借款，為便於支付利息 │
│    │                      │     始交付帳戶予地下錢莊 │
│    │                      │     云云，惟該帳戶內並無 │
│    │                      │     被告繳交利息之紀錄， │
│    │                      │     被告亦供稱並未將利息 │
│    │                      │     匯入該郵局帳戶，足認 │
│    │                      │     被告所辯缺乏依據，實 │
│    │                      │     不足採。             │
├──┼───────────┼─────────────┤
│    │被害人周木欽等人於警詢│被害人等於97年10月30日遭擄│
│ 2  │中之指訴              │鴿勒贖集團恐嚇取財，因心生│
│    │                      │畏懼而匯款入上開郵局帳戶之│
│    │                      │事實。                    │
├──┼───────────┼─────────────┤
│    │中華郵政股份有限公司經│被害人等於97年10月30日遭擄│
│ 3  │查有疑似不法情事帳戶資│鴿勒贖集團恐嚇取財，因心生│
│    │料一覽表、李詠琪所有之│畏懼而匯款入上開郵局帳戶之│
│    │郵局帳戶基本資料、交易│事實。                    │
│    │明細紀錄及匯款單      │                          │
├──┼───────────┼─────────────┤
│    │證人許哲豪於本署偵查中│證人許哲豪固證稱伊曾駕車載│
│ 4  │具結後之證述          │被告前往臺南縣永康市○○路│
│    │                      │某網咖向某地下錢莊之成員借│
│    │                      │錢云云，惟就被告之女兒李詠│
│    │                      │琪有無隨行、如何獲取被告胞│
│    │                      │弟汽車鑰匙之過程等情，其證│
│    │                      │述之情節與被告之供述顯然不│
│    │                      │符，足認其證詞應非實在之事│
│    │                      │實。                      │
├──┼───────────┼─────────────┤
│    │證人鄭銘展於本署偵查中│證人鄭銘展固證稱伊有駕車載│
│ 5  │具結後之證述          │被告前往臺南縣永康市○○路│
│    │                      │某網咖向某地下錢莊之成員繳│
│    │                      │付利息云云，惟就所駕駛之車│
│    │                      │輛為何、被告是否會開車、被│
│    │                      │告之女兒李詠琪有無隨行等情│
│    │                      │，其證述之情節與被告之供述│
│    │                      │顯然不符，足認其證詞應非實│
│    │                      │在之事實。                │
└──┴───────────┴─────────────┘
二、按以幫助之意思，參與構成要件以外之行為者，為幫助犯。
    本件被告甲○○係以幫助之意思，提供上開帳戶存摺、金融
    卡及密碼予姓名、年籍均不詳之成年人，而參與恐嚇取財構
    成要件以外之行為，是核被告所為，係犯刑法第30條第1項
    前段、第346條第1項之幫助恐嚇取財罪嫌。請審酌被告僅為
    圖謀薄利，竟不顧親生骨肉之財產信用，率爾將幼女之帳戶
    交付予犯罪集團使用，復於犯後藉詞矯飾，毫無悔意，惡性
    非輕，判處有期徒刑9月，以昭炯戒。至報告意旨另認被告
    所為尚構成幫助竊盜乙節，惟查，擄鴿勒贖集團通常均以先
    竊取賽鴿、後恐嚇取財為其犯罪模式，於前階段之竊盜犯行
    部分，被告所提供之帳戶於其竊取之行為顯然並無任何助益
    ，自無所謂幫助竊盜之可言，報告意旨容有誤會，併此敘明
    。
三、依刑事訴訟法第251條第1項提起公訴。
    此  致
臺灣臺南地方法院
中    華    民    國    98    年    10    月    28    日
                              檢  察  官  錢 鴻 明
本件證明與原本無異
中    華    民    國    98    年    11    月    3     日
                              書  記  官  沈 妙 玲
附錄法條：
刑法第30條第1項
幫助他人實行犯罪行為者，為幫助犯。雖他人不知幫助之情者，
亦同。
刑法第346條第1項
意圖為自己或第三人不法之所有，以恐嚇使人將本人或第三人之
物交付者，處 6 月以上 5 年以下有期徒刑，得併科 1 千元以
下罰金。
附表：
┌──┬───────┬────────┬────────┐
│編號│   匯款時間   │    被害人      │   匯款金額     │
├──┼───────┼────────┼────────┤
│    │              │                │                │
│ 1  │97年10月30日上│周木欽          │2230元          │
│    │午8時23分     │                │                │
│    │              │                │                │
├──┼───────┼────────┼────────┤
│    │              │                │                │
│ 2  │97年10月30日上│許智信          │7000元          │
│    │午9時10分     │                │                │
│    │              │                │                │
├──┼───────┼────────┼────────┤
│    │              │                │                │
│ 3  │97年10月30日上│陳維堂          │2240元          │
│    │午10時53分    │                │                │
│    │              │                │                │
├──┼───────┼────────┼────────┤
│    │              │                │                │
│ 4  │97年10月30日上│余叔鋾          │2020元          │
│    │午10時53分    │                │                │
│    │              │                │                │
├──┼───────┼────────┼────────┤
│    │              │                │                │
│ 5  │97年10月30日下│謝義齡          │2515元          │
│    │午1時10分、同 │                │2545元          │
│    │日下午1時11分 │                │7500元          │
│    │及同日下午3時 │                │                │
│    │40 分         │                │                │
├──┼───────┼────────┼────────┤
│    │              │                │                │
│ 6  │97年10月30日下│沈生林          │2300元          │
│    │午1時29分     │                │                │
│    │              │                │                │
├──┼───────┼────────┼────────┤
│    │              │                │                │
│ 7  │97年10月30日下│王宥宏          │2240元          │
│    │午1時51分     │                │                │
│    │              │                │                │
├──┼───────┼────────┼────────┤
│    │              │                │                │
│ 8  │97年10月30日下│楊衍容          │2522元          │
│    │午1時59分     │                │                │
│    │              │                │                │
├──┼───────┼────────┼────────┤
│    │              │                │                │
│ 9  │97年10月30日下│賴清敏          │2015元          │
│    │午2時27分     │                │                │
│    │              │                │                │
└──┴───────┴────────┴────────┘

司法院資訊處製作；財團法人民間司法改革基金會備份。
